【裁判字號】    97,重上,120
【裁判日期】    971119
【裁判案由】    損害賠償等
【裁判全文】
臺灣高等法院民事判決                 97年度重上字第120號
上  訴  人  戊○○
訴訟代理人  張世興律師
複代 理 人  丙○○
上  訴  人  逸仙首馥公寓大廈管理委員會
法定代理人  丁○○
訴訟代理人  劉智園律師
被 上 訴人  乙○○
訴訟代理人  徐志明律師
            黃坤鍵律師
被 上 訴人  甲○○
訴訟代理人  劉智園律師
上列當事人間損害賠償等事件 ，上訴人對於中華民國97年1月10
日臺灣臺北地方法院96年度訴字第3913號第一審判決各自提起上
訴，本院於97年11月5日言詞辯論終結，判決如下：
    主  文
原判決第二項關於命逸仙首馥公寓大廈管理委員會給付部分及該
部分假執行之宣告，暨訴訟費用（確定部分除外）之裁判均廢棄
。
上開廢棄部分，戊○○在第一審之訴及假執行之聲請均駁回。
戊○○之上訴駁回。
第一、二審訴訟費用（確定部分除外）由戊○○負擔。
    事實及理由
一、逸仙首馥公寓大廈管理委員會（下稱逸仙首馥管委會）之法
    定代理人已由甲○○變更為丁○○，有逸仙首馥大廈（下稱
    系爭大廈） 97年度第2次區分所有權人會議記錄及逸仙首馥
    第4屆管理委員會第1次會議記錄可稽，茲由丁○○聲明承受
    訴訟，核無不合，應予准許。
二、戊○○起訴主張：乙○○係坐落系爭大廈門牌台北市○○○
    路76號3樓房屋（下稱系爭房屋）之所有權人， 明知建商出
    售系爭大廈時即聲明系爭大廈3樓以上為純住宅使用，僅1樓
    得設置排除某些業種之商用店家，系爭大廈規約亦有相關規
    定，且本身曾因出租房屋之使用問題，與逸仙首馥管委會發
    生爭執，竟隱暪上情而告知戊○○系爭房屋得供其開設醫療
    診所營業使用，使戊○○陷於錯誤，而與乙○○於95年3月9
    日簽訂房屋租賃契約（下稱系爭租約），租金每月新臺幣（
    下同）6萬7,000元。 詎戊○○於95年4月間開始裝潢系爭房
    屋後，竟遭逸仙首馥管委會阻擾施工致延宕工期； 95年5月
    間戊○○之源逢診所開業後，逸仙首馥管委會阻止診所醫師
    進入系爭大廈，要求診所客戶換證、登記、量體溫，致戊○
    ○需至1樓接客戶， 並於電梯內設樓層管制卡、電梯內外張
    貼公告稱戊○○違規使用系爭房屋，又提高診所管理費等，
    影響戊○○診所經營，戊○○要求乙○○出面改善，未獲置
    理；戊○○並於95年11月6日接獲原法院95年度執全字第444
    3號執行命令， 命戊○○不得將系爭房屋作非供特定人長期
    住宿之使用，如不履行，將拘提、管收或處怠金，致戊○○
    不得已結束診所營業。戊○○已依民法第88條及第92條規定
    ，向乙○○為撤銷系爭租約之意思表示，再以本件起訴狀繕
    本送達作為撤銷系爭租約之意思表示。乙○○、逸仙首馥管
    委會上開行為，致戊○○結束診所營業而受有財產上損害，
    依民法第184條第1項前段及第185條規定， 應連帶負侵權行
    為損害賠償責任；又系爭租約因撤銷而自始無效，乙○○收
    取戊○○已給付之租金26萬8,000元及押租保證金20萬1,000
    元，共計46萬9,000元，屬不當得利，亦應返還 。另甲○○
    當時為逸仙首馥管委會代表人，綜理系爭大廈各項事務，對
    於系爭大廈人員進出管理、住戶裝潢工程及裝卸物品等事項
    ，及是否得聲請定暫時狀態之假處分，知之甚稔，竟為上開
    行為而侵害戊○○權利，類推適用民法第28條規定，甲○○
    應與逸仙首馥管委會連帶負賠償之責任等情，爰求為命(一)乙
    ○○、逸仙首馥管委會、甲○○應連帶給付戊○○332萬4,3
    26元（包括1.轉讓沙發、茶几、桌椅、書櫃、護理床等損失
    80萬6,270元，2.冷氣設備、飾板裝飾等損失33萬500元，3.
    電腦設備、電話裝置、網站設計、廣告設計等損失18萬1,18
    0元，4.固定裝潢損失60萬6,376元，5.營業損失每月至少70
    萬元，暫以95年11月、12月2個月共計140萬元）及自起訴狀
    繕本送達之翌日起至清償日止，按年息百分之五計算之利息
    。 (二)乙○○應給付戊○○46萬9,000元及自起訴狀繕本送達
    之翌日起至清償日止，按年息百分之五計算之利息（原審判
    決逸仙首馥管委會應給付戊○○332萬4,326元及自96年4月1
    3日起至清償日止，按年息百分之五計算之利息； 乙○○應
    給付戊○○7萬6,972元及自96年5月26日起至清償日止， 按
    年息百分之五計算之利息，並駁回戊○○其餘之訴。戊○○
    、逸仙首馥管委會分別就其敗訴部分不服提起上訴，乙○○
    未就其敗訴部分不服提起上訴，已告確定），並上訴聲明：
    (一)原判決不利於戊○○部分廢棄。(二)乙○○、甲○○應與逸
    仙首馥管委會連帶給付332萬4,326元及自96年 4月13日起至
    清償日止，按年息百分之五計算之利息。(三)乙○○應再給付
    戊○○39萬2,028元及自96年5月26日起至清償日止，按年息
    百分之五計算之利息。(四)願供擔保請准宣告假執行。就逸仙
    首馥管委會之上訴，則答辯聲明：上訴駁回。
三、乙○○則以：戊○○向乙○○承租系爭房屋時，系爭大廈規
    約並無禁止大廈住戶經營商業行為之規定， 僅於第19條第5
    項第1款限制1樓商用店家不得設置八大行業、餐廳、酒吧、
    小吃店、咖啡廳、速食店、牙醫診所、理容院、茶室、汽機
    車修理業、殯葬業、宗教團體等。而依臺北市土地使用分區
    管制規則第9條第1項第7款、第9條之1規定， 系爭大廈坐落
    土地亦允許使用醫療保健服務業。戊○○向乙○○承租系爭
    房屋時，係由戊○○之夫即訴外人黃上高出面接洽、簽約，
    訴外人即乙○○之父洪振發於簽訂系爭租約時已告知黃上高
    有上開規約限制， 戊○○則以其係在3樓開設高級健檢中心
    非一般之診所，並無牴觸上開規定之虞，乙○○自無隱瞞實
    情，詐欺戊○○之情事。系爭大廈規約第20條第5項第1款禁
    止於系爭大廈從事醫療診所之規定，於雙方簽訂系爭租約時
    並未存在， 係逸仙首馥管委會於95年4月15日針對戊○○而
    修訂，逸仙首馥管委會阻擾戊○○從事醫療診所之行為，與
    乙○○無關 。系爭大廈使用執照記載地上2層至地上13層用
    途為H2，依建築物使用類組及變更使用辦法，係供特定人長
    期住宿之場所，惟依臺北市一定規模以下建築物免辦理變更
    使用執照管理辦法規定，住宅類變更為辦公、服務類中之診
    所，在使用樓地板面積未達500平方公尺者 ，免辦理變更使
    用執照，衛生局亦核發營業執照予戊○○，系爭房屋依法得
    作為開設診所營業使用。乙○○於戊○○遭逸仙首馥管委會
    阻撓期間，即不斷與逸仙首馥管委會溝通協商，並於逸仙首
    馥管委會對其等提起上開假處分時，出錢委請律師擔任共同
    代理人以為辯護，乙○○並無怠於履行保持租賃物合於約定
    使用收益狀態之義務。另戊○○尚積欠系爭房屋遭逸仙首馥
    管委會執行假處分前之租金 、電費及管理費計12萬4,028元
    ，應自押租保證金中扣抵等語，資為抗辯，並就戊○○之上
    訴，答辯聲明：上訴駁回。
四、逸仙首馥管委會、甲○○則以：逸仙首馥管委會不具權利能
    力，不得為侵權行為主體。系爭大廈位於國父紀念館旁，建
    商銷售時即設計為地上2層至地上13層之豪宅社區，為維護2
    層以上住家安全，1樓店家之出入口獨立， 有別於住宅區之
    門禁管制，住宅區規劃設計裝有保全門等12道安全防護，即
    入口大廳有24小時警衛櫃檯門禁管制，訪客須至服務櫃檯登
    記並經住戶確認後方可換證通行等安全管制，進藝術光廊亦
    必須通過讀卡感應。系爭大廈規約第14條不論修正前後皆規
    定：「一區分所有權人及住戶對專有部分及約定專用之使用
    ，應依使用執照所載用途為之。... 二區分所有權人及住戶
    對於專有部分及約定專用部分應依符合法令規定之方式使用
    ，並不得損害建築物之主要構造及妨害建築物環境品質」，
    即做純住宅使用。93年間東南亞爆發禽流感疫情，94年10月
    下旬台北市教育局宣布各級學校教職員及學生實施早晚量體
    溫，戊○○開設之診所，出入者皆為病患，而系爭大廈採中
    央空調設計，為預防呼吸系統疾病患者不察其病情，乃順應
    教育部上開規定採體溫測量，以免漫延傳染疾病，逸仙首馥
    管委會依規約執行職務，以維護住戶之居住安全及環境衛生
    ，屬依法正當行使權利之行為，並無不法刁難或侵權情事。
    系爭大廈2樓以上部分，於興建完成之初， 即規劃作純住宅
    使用 ，且95年4月15日修正前之規約第19條第5項第1款已明
    白規範作為商業用途者為1樓店家 ，並限制其營業種類，系
    爭大廈規約未違反公寓大廈管理條例或其他強制禁止規定，
    含戊○○在內之全體住戶應受其拘束。逸仙首馥管委會聲請
    定暫時狀態之假處分制止戊○○繼續開設診所，係依區分所
    有權人會議決議執行職務，並經原法院95年度裁全字第5496
    號裁定准許，嗣該假處分聲請雖經最高法院裁定駁回，可見
    法院對本件是否准許定暫時狀態假處分之法律見解不一，遑
    論逸仙首馥管委會係依決議執行職務，要無何故意或過失之
    侵權行為可言 。另依臺北市政府衛生局96年7月12日北市衛
    醫護字第09635394900號函所示， 戊○○開設之源逢診所係
    因其自身不明因素，而於95年 7月27日辦理歇業，源逢診所
    非因逸仙首馥管委會聲請上開假處分而結束營業，且非該假
    處分效力所及。況戊○○於與乙○○簽訂系爭租約時，已明
    知系爭大廈2樓以上僅得作為住宅使用， 戊○○就損害之發
    生與有過失。又甲○○並未以個人名義對戊○○聲請假處分
    ，自無對於戊○○有何侵權之行為。甲○○為逸仙首馥管委
    會之主委，於逸仙首馥管委會對戊○○聲請假處分時掛名為
    其法定代理人，亦係執行其職務，戊○○未能提出甲○○與
    逸仙首馥管委會間有何應負連帶責任之依據，戊○○請求甲
    ○○與逸仙首馥管委會應連帶負侵權行為責任，於法無據等
    語，資為抗辯。逸仙首馥管委會並上訴聲明：(一)原判決不利
    於逸仙首馥管委會部分廢棄。(二)上開廢棄部分，戊○○在第
    一審之訴及假執行之聲請均駁回。甲○○就戊○○之上訴，
    則答辯聲明：(一)上訴駁回。(二)願供現金或等值土地銀行無記
    名可轉讓定期存單為擔保，請准宣告免為假執行。
五、經查(一)系爭房屋係乙○○所有，戊○○於95年3月9日與乙○
    ○就系爭房屋簽訂系爭租約，租期自95年6月10日起至100年
    6月9日止，租金每月6萬7,000元。(二)系爭大廈使用執照內容
    為：地上1層用途為一般事務所（G2）；地上2層至地上13層
    用途為集合住宅（H2）。而H2類組依建築物使用類組及變更
    使用辦法之規定係指供特定人長期住宿之場所。(三)戊○○租
    賃系爭房屋係開設源逢診所。 (四)戊○○於95年5月間開業後
    ，逸仙首馥管委會實施換證、登記、量體溫等措施。(五)逸仙
    首馥管委會向原法院聲請定暫時狀態之假處分，原法院於95
    年 9月29日以95年度裁全字第5496號裁定准許，並於95年11
    月6日核發95年度執全字第4443號執行命令， 命戊○○、乙
    ○○不得將系爭房屋作非供特定人長期住宿之使用，戊○○
    不服提起抗告， 經本院於96年8月27日以95年度抗字第1761
    號裁定廢棄而駁回逸仙首馥管委會假處分之聲請，逸仙首馥
    管委會對之提起再抗告， 經本院於96年10月2日裁定駁回再
    抗告，逸仙首馥管委會復對之提起抗告，經最高法院於96年
    11月22日以96年度臺抗字第830號裁定駁回抗告而確定。(六)
    依95年1月14日至同年4月14日間之系爭大廈規約第14條規定
    ：「一區分所有權人及住戶對專有部分及約定專用之使用，
    應依使用執照所載用途為之。二區分所有權人及住戶對於專
    有部分及約定專用部分應依符合法令規定之方式使用，並不
    得損害建築物之主要構造及妨害建築物環境品質」，第19條
    第5項第1款規定 ：「社區商用使用規定1.1樓商用店家不得
    設置以下業種：八大行業、餐廳、酒吧、小吃店、咖啡廳、
    速食店、牙醫診所、理容院、荼室、汽機車修理業、殯葬業
    、宗教團體等影響大樓住戶安寧及權益以及大樓環境生活品
    質之相關行業，並於出租前提報管委會核備」。依95年4月1
    5日以後之系爭大廈規約第14條第5項第1款規定 ：「本棟大
    樓2樓以上（含2樓）以上為純住宅，住宅部分之各持分所有
    者，應將其所有之住宅部分，專為供於住宅之用，不得用於
    其他之用途」等事實，為兩造所不爭執，並有系爭租約、原
    法院95年度裁全字第5496號、本院95年度抗字第1761號、最
    高法院 96年度臺抗字第830號民事裁定、原法院執行命令、
    系爭大廈規約及台北市政府工務局使用執照附表等可稽（原
    審卷11-23、90-94、279-281、319-320頁），堪信為真實。
六、戊○○主張乙○○明知系爭大廈2樓以上為純住宅使用，僅1
    樓得設置排除某些業種之商用店家，竟隱暪上情告知伊系爭
    房屋得供伊開設醫療診所營業使用，使伊陷於錯誤而簽訂系
    爭租約 。伊於95年5月間在系爭房屋開設源逢診所後，逸仙
    首馥管委會對伊為上開各項行為，影響伊診所經營，並對伊
    聲請定暫時狀態之假處分，致伊結束診所營業而受有財產上
    損害共計332萬4,326元，伊已向乙○○為撤銷系爭租約之意
    思表示。乙○○、逸仙首馥管委會、甲○○（當時為逸仙首
    馥管委會代表人）應連帶負侵權行為損害賠償責任；另乙○
    ○收取伊租金26萬8,000元及押租保證金12萬4,028元（扣除
    已確定之7萬6,972元部分）， 共計39萬2,028元，屬不當得
    利，亦應返還等語，則為乙○○、逸仙首馥管委會、甲○○
    所否認，並分別以上開情詞置辯。經查：
  (一)逸仙首馥管委會部分：
    按公寓大廈管理條例規定，公寓大廈管理委員會固有當事人
    能力，惟公寓大廈管理委員會之成立，旨在執行「區分所有
    權人會議決議事項」及「公寓大廈管理維護事務」，管理委
    員會僅為公寓大廈區分所有權人團體之代表機關，僅具非法
    人團體之性質，不具自然人與法人在實體法上之權利能力（
    最高法院94年度台上字第1966號民事裁定參照）。查逸仙首
    馥管委會既不具自然人與法人在實體法上之權利能力，非屬
    權利義務之主體，即不能享有權利、負擔義務，從而亦不具
    有對侵權行為之損害負賠償責任之能力（即無侵權能力），
    是戊○○請求逸仙首馥管委會應連帶負本件損害賠償責任部
    分，洵屬無據。
  (二)乙○○部分：
  (1)查戊○○係於95年3月9日與乙○○就系爭房屋簽訂系爭租約
    ，依95年4月15日修正前系爭大廈規約第14條僅規定：「一
    區分所有權人及住戶對專有部分及約定專用之使用，應依使
    用執照所載用途為之。二區分所有權人及住戶對專有部分及
    約定專用部分應依符合法令規定之方式使用，並不得損害建
    築物之主要構造及妨害建築物環境品質」，且無下開第20條
    規定（原審卷116、118頁），可知戊○○於承租系爭房屋時
    ， 系爭大廈規約並無限制2樓以上不得供營業使用，逸仙首
    馥管委會係於乙○○出租系爭房屋供戊○○開設診所使用後
    ， 始針對戊○○之診所，而於95年4月15日修正該規約第14
    條第5項第1款為：「專有部分之用途：1.本棟大樓2樓（含2
    樓）以上為純住宅，住宅部分各持分所有者，應將其所有之
    住宅，專為供於住宅之用，不得用於其他之用途」（原審卷
    126頁），並增加第20條第5項第1款、第6款規定：「1.商用
    店家不得設置以下營業種類：八大行業、餐廳、酒吧、小吃
    店、咖啡廳，速食店、醫療診所、理容院、茶室、汽機車修
    護業、殯葬業、宗教團體或其他具污染性、危險性或其他有
    違公共秩序及善良風俗之營業。… 6.使用執照登記為住4-1
    ， 2樓（含）以上樓層區（漏『分所有』等文字）權人不得
    至主管機關申請為商業用途，如有違反者，該區分所有權人
    應對其他所有區分所有權人負擔損害賠償責任」（原審卷12
    9-130頁）， 以阻撓戊○○診所之營業。又逸仙首馥管委會
    曾以乙○○出租系爭房屋予戊○○開設診所，違反使用執照
    登記之使用用途，且系爭大廈規約已修正，戊○○及乙○○
    違反該規約，該診所出入份子複雜，造成管理上之困難及危
    害住戶健康為由，聲請定暫時狀態之假處分，禁止戊○○及
    乙○○將系爭房屋作非供特定人長期住宿之使用，如已為非
    供特定人長期住宿之使用，應立即停業，雖經原法院裁定准
    許，並於95年11月6日核發執行命令在案， 惟該裁定業經本
    院以戊○○於系爭房屋開設診所業經主管機關臺北市政府工
    務局同意備查在案為由廢棄而駁回逸仙首馥管委會假處分之
    聲請確定（原審卷279-280頁）， 可見臺北市政府工務局已
    對系爭房屋開設診所之用為相當評估後，認為並未違反系爭
    大廈使用執照所載之用途，且對住戶公共安全、衛生、安寧
    或公共利益應無急迫之危險。另原法院在逸仙首馥管委會對
    戊○○及乙○○所提起禁止戊○○及乙○○就系爭房屋專有
    部分作經營醫療診所用途之訴訟（96年度訴字第1569號）中
    ，曾函詢臺北市政府衛生局， 經該局於96年7月12日以北市
    衛醫護字第09635394900號函覆稱 ：「該診所申請設立時所
    提出建築物使用執照使用分區為『住4-1』， 依據臺北市土
    地使用分區管制規則使用規定係屬醫療保健服務業允許使用
    之範圍，本局依相關法規審核並於 95年4月24日核准設立，
    另該診所業於95年7月27日辦理歇業在案」（原審卷166頁）
    ，且該訴訟業經原法院判決逸仙首馥管委會敗訴在案（原審
    卷326-330頁）， 益見乙○○將系爭房屋出租予戊○○時，
    並無不得經營診所營業使用之限制，逸仙首馥管委會嗣後雖
    針對此案在其規約限制各區分所有權人對於系爭大廈之使用
    ，惟尚難以該修正後之規約遽認乙○○對戊○○有詐欺之行
    為，戊○○主張乙○○對伊為詐欺一節，自無可取。乙○○
    既無詐欺之情事，自難認有何侵權行為， 戊○○依第184條
    第1項規定，請求乙○○應賠償其損害，洵屬無據。
  (2)戊○○雖又主張乙○○提供錯誤資訊予伊，致伊陷於錯誤，
    伊得依民法第92條及第88條規定，向乙○○為撤銷系爭租約
    之意思表示云云，惟查系爭房屋為乙○○所有，系爭房屋於
    乙○○出租予戊○○開設診所使用時，系爭大廈規約並無限
    制，嗣於戊○○租用後，逸仙首馥管委會始召開區分所有權
    人大會，決議修改規約為不得開設醫療診所，足見乙○○亦
    無提供錯誤之資訊予戊○○，戊○○主張因被詐欺或錯誤而
    撤銷系爭租約，乙○○依民法第91條規定應負賠償責任云云
    ，亦屬無據。
  (3)戊○○雖另主張乙○○應負債務不履行之損害賠償責任云云
    ，惟查依戊○○所述，其經營診所所受上開各項阻撓行為均
    係逸仙首馥管委會所為，且證人黃上高亦證稱係逸仙首馥管
    委會於裝潢時限制工人之進出及管制戊○○親朋好友進入等
    情（原審卷266頁背面-267頁）， 實非可歸責於乙○○；而
    逸仙首馥管委會對戊○○於系爭房屋開設診所，因有傳染病
    防疫安全上之疑慮，理應由戊○○與逸仙首馥管委會為適當
    溝通說明以為解決，且乙○○抗辯伊於戊○○遭逸仙首馥管
    委會阻撓期間即不斷與逸仙首馥管委會溝通協商，並於逸仙
    首馥管委會對伊等提起上開假處分時，出錢委請律師擔任共
    同代理人以為辯護，嗣係因戊○○要求伊賠償，否則要提告
    ，雙方談不攏，且戊○○決定要搬離系爭房屋，伊始未再提
    起抗告乙情，戊○○亦不爭執（本院卷257頁）， 可見乙○
    ○於系爭房屋之使用遭受妨害時，亦本於出租人地位盡力幫
    助戊○○排除，尚難認乙○○有怠於履行保持租賃物合於約
    定使用收益狀態之義務；況原法院上開准許假處分之裁定，
    嗣亦經本院廢棄而駁回逸仙首馥管委會假處分之聲請確定。
    系爭房屋既為乙○○所有，且於簽訂系爭租約時，依當時之
    系爭大廈規約及相關法令，系爭房屋均得作為診所使用，則
    乙○○將系爭房屋依其合法可使用之用途出租予戊○○，尚
    難認乙○○未依債之本旨給付及有何可歸責之事由，而應負
    債務不履行責任，是戊○○依債務不履行之規定，請求乙○
    ○負損害賠償責任，亦屬無據。
  (4)系爭租約第5條約定 ：「乙方（戊○○）應於訂約時，交於
    甲方（乙○○） 新臺幣20萬1,000元作為押租保證金，乙方
    如不繼續承租，甲方應於乙方遷空、交還房屋後無息退還押
    租保證金」（原審卷11頁）。查戊○○於簽訂系爭租約時，
    曾交付相當於3個月租金之押租保證金計20萬1,000元予乙○
    ○，為乙○○所不爭執。系爭租約既經戊○○終止（按戊○
    ○於 96年3月29日以律師函通知乙○○其搬遷之事，並將系
    爭房屋鑰匙寄還乙○○，該函於同年月31日送達乙○○〈見
    原審卷311、312頁〉，應認戊○○已有終止系爭租約之意思
    表示），戊○○依約請求乙○○返還押租保證金，應屬有據
    ，惟戊○○尚積欠系爭房屋遭逸仙首馥管委會執行假處分前
    之租金、電費及管理費計12萬4,028元， 為戊○○所不爭執
    ，乙○○主張自該押租保證金中扣抵，應屬有據，經扣抵後
    為7萬6,972元，戊○○僅得請求乙○○返還押租保證金7萬6
    ,972 元。 又乙○○尚難認有何詐欺或提供錯誤資訊予戊○
    ○之行為，戊○○據此撤銷系爭租約，於法無據，已如上述
    ，則系爭租約於戊○○終止前，仍為有效，乙○○於系爭租
    約終止前所收取之租金26萬8,000元， 應屬有法律上之原因
    。是戊○○依不當得利之法律關係，請求乙○○應再返還39
    萬2,028元部分（即租金26萬8,000元＋押租保證金12萬4,02
    8元），自屬無據。
  (三)甲○○部分：
    查逸仙首馥管委會係依系爭大廈區分所有權人會議決議執行
    對戊○○之上開假處分聲請，甲○○因當時為逸仙首馥管委
    會之主委，乃掛名為其法定代理人，甲○○並未以個人名義
    對戊○○聲請假處分，且戊○○亦不能舉證證明甲○○個人
    對其有何不法侵權行為，尚難認甲○○對戊○○有侵權之情
    事 。另原法院於95年11月6日所核發上開執行命令，其效力
    僅及於戊○○，並不及於源逢診所之負責人高山（原審卷16
    、189頁）， 源逢診所自無須因該執行命令而停止營業。再
    者，戊○○亦未能提出甲○○與逸仙首馥管委會間有何應負
    連帶責任之依據，是戊○○主張類推適用民法第28條規定，
    甲○○應與逸仙首馥管委會連帶負賠償之責任，於法無據。
七、綜上所述，戊○○依民法第184條第1項前段、第185條、第1
    79條、第91條、第28條、第226條第1項、第227條第2項及民
    事訴訟法第538條之4、第533條前段、第 531條第1項等規定
    ， 請求乙○○、逸仙首馥管委會、甲○○應連帶給付332萬
    4,326元及法定遲延利息，暨乙○○應再給付39萬2,028元及
    法定遲延利息部分，均屬不應准許。原審判命逸仙首馥管委
    會應給付戊○○332萬4,326元及法定遲延利息部分，自有未
    合，逸仙首馥管委會之上訴論旨指摘原判決此部分不當，求
    予廢棄改判，為有理由。至戊○○請求乙○○、甲○○應與
    逸仙首馥管委會連帶給付其332萬4,326元及法定遲延利息，
    暨乙○○應再給付其39萬2,028元及法定遲延利息部分，既
    屬不應准許，則原審就此部分為戊○○敗訴之判決，並無不
    合，戊○○之上訴論旨指摘原判決此部分不當，求予廢棄改
    判，為無理由。
八、兩造其餘之攻擊或防禦方法及未經援用之證據，經本院斟酌
    後，認為均不足以影響本判決之結果，自無逐一詳予論駁之
    必要，併此敘明。
九、據上論結，本件戊○○之上訴為無理由，逸仙首馥管委會之
    上訴為有理由，依民事訴訟法第449條第1項、第450條、第7
    8條，判決如主文。
中    華    民    國    97    年    11    月    19    日
                    民事第十二庭
                        審判長法  官  陳駿璧
                              法  官  陳邦豪
                              法  官  王麗莉
正本係照原本作成。
如不服本判決，應於收受送達後20日內向本院提出上訴書狀，其
未表明上訴理由者，應於提出上訴後20日內向本院補提理由書狀
（均須按他造當事人之人數附繕本）上訴時應提出委任律師或具
有律師資格之人之委任狀；委任有律師資格者，另應附具律師資
格證書及釋明委任人與受任人有民事訴訟法第466條之1第1項但
書或第2項（詳附註）所定關係之釋明文書影本。
中    華    民    國    97    年    11    月    20    日
                              書記官  顧倪淑貞
附註：
民事訴訟法第466條之1（第1項、第2項）：
對於第二審判決上訴，上訴人應委任律師為訴訟代理人。但上訴
人或其他法定代理人具有律師資格者，不在此限。
上訴人之配偶、三親等內之血親、二親等內之姻親，或上訴人為
法人、中央或地方機關時，其所屬專任人員具有律師資格並經法
院認為適當者，亦得為第三審訴訟代理人。

司法院資訊處製作；財團法人民間司法改革基金會備份。
